臺灣臺中地方法院刑事判決
111年度交訴字第322號
公  訴  人  臺灣臺中地方檢察署檢察官
被      告  謝宥莛


上列被告因肇事逃逸罪案件，經檢察官提起公訴（111年度撤緩
偵字第195號），被告於準備程序中就被訴事實為有罪陳述，經
告知簡式審判程序意旨，並聽取公訴人及被告之意見後，本院合
議庭裁定由受命法官獨任進行簡式審判程序，判決如下：
    主    文
謝宥莛犯駕駛動力交通工具發生交通事故，致人傷害而逃逸罪，
處有期徒刑陸月，如易科罰金，以新臺幣壹仟元折算壹日。緩刑
貳年，緩刑期間付保護管束，並應於本判決確定後壹年內，接受
法治教育課程貳場次。
    犯罪事實
一、謝宥莛於民國110年8月31日上午8時41分許，騎乘車牌號碼0
    00-0000號重型機車（下稱本案機車)，沿臺中市大里區東明
    路往國光路方向行駛，行經臺中市○○區○○路000號前時，本
    應注意汽車超車時，應與前車左側保持半公尺以上之間隔，
    而當時天候晴、日間自然光線、柏油路面乾燥、無缺陷、無
    障礙物、且視距良好，客觀上並無不能注意之情事，竟疏未
    注意及此，不慎撞擊同車道之廖明德所騎乘之車牌號碼000-
    000號重型機車之左後側，廖明德因而人車倒地，而受有左
    側前胸壁挫傷、多處損傷、左側肩膀擦挫傷、左側膝部擦挫
    傷、左側手肘淺層擦傷等傷害（謝宥莛所涉過失傷害部分，
    業經廖明德於警詢時具狀撤回告訴，另經檢察官為不起訴處
    分）。詎謝宥莛知悉與廖明德間發生交通事故，並致廖明德
    受有身體之傷害，竟基於駛動力交通工具發生交通事故致人
    受傷而逃逸之犯意，未留在現場對廖明德施以必要之救護，
    或由自己或他人呼叫救護車到場，並在現場等待或協助救護
    ，以確認廖明德以獲救援，亦未留下姓名、電話或其他足以
    辨別其姓名、年籍之聯絡方式予廖明德、執法人員或其他相
    關人員得以知悉其真實身分，逕自騎乘本案機車離開現場而
    逃逸。嗣員警據報前往現場處理，經調閱監視器後，循線查
    悉上情。
二、案經廖明德訴由臺中市政府警察局霧峰分局報告臺灣臺中地
    方檢察署檢察官偵查起訴。
    理    由
壹、程序方面：
　　按除被告所犯為死刑、無期徒刑、最輕本刑為3年以上有期
    徒刑之罪或高等法院管轄第一審案件者外，於第一次審判期
    日前之準備程序進行中，被告先就被訴事實為有罪之陳述時
    ，審判長得告知被告簡式審判程序之旨，並聽取當事人、代
    理人、辯護人及輔佐人之意見後，裁定進行簡式審判程序，
    刑事訴訟法第273條之1第1項定有明文。經核本案被告謝宥
    莛所犯係死刑、無期徒刑、最輕本刑為3年以上有期徒刑以
    外之罪，其於準備程序中就被訴事實為有罪之陳述，經法官
    告知簡式審判程序之旨，並聽取公訴人、被告之意見後，本
    院合議庭爰依首揭規定，裁定由受命法官獨任進行簡式審判
    程序。是本案之證據調查，依同法第273條之2規定，不受同
    法第159條第1項、第161條之2、第161條之3、第163條之1及
    第164條至第170條規定之限制，合先敘明。
貳、實體方面：
一、認定事實所憑之證據及理由：
　　上揭犯罪事實，業據被告於偵訊時、本院準備程序及審理程
    序時坦承不諱（見臺灣臺中地方檢察署110年度偵字第37665
    號卷【下稱偵卷】第119頁；本院卷第34、43頁），核與證
    人即告訴人廖明德於警詢及偵訊時之證述大致相符（見偵卷
    第37、29至31、33至35、117至121、123頁），並有員警職
    務報告、仁愛醫療財團法人大里仁愛醫院診斷證明書、被告
    與告訴人書立之和解書、臺中市政府警察局霧峰分局道路交
    通事故現場圖、道路交通事故調查報告表（一）（二）、車
    損照片、事故現場照片、監視器畫面截圖（含案發現場之民
    宅監視器、被告行經路口之監視器）、臺中市政府警察局道
    路交通事故初步分析研判表、臺中市政府警察局交通事故補
    充資料表、車牌號碼000-0000號與FT3-883號普通重型機車
    之車輛詳細資料報表、被告與告訴人之證號查詢機車駕駛人
    資料等件在卷足憑（見偵卷第21、39、43、45至49、51至65
    、61、67至75、81、83、95至97、103至105頁），足認被告
    之任意性自白與事實相符，本件事證明確，被告犯行堪以認
    定，應予依法論科。
二、論罪科刑：
　㈠核被告所為，係犯刑法第185條之4第1項前段之駕駛動力交通
    工具發生交通事故，致人傷害而逃逸罪。
　㈡爰以行為人之責任為基礎，審酌被告騎乘機車因其過失致告
    訴人受傷後，未為適當處理或救護措施即駕車離開現場，罔
    顧車禍事故現場之救援，缺乏尊重其他用路人生命安全之觀
    念，固有不該；惟念其犯後坦承犯行，且考量被告就損害賠
    償金額已先行與告訴人以新臺幣1萬5千元（含強制險）達成
    和解，並由保險公司代位匯款至告訴人指定之帳戶等情，有
    前開和解書存卷足憑，可認被告犯後態度良好，併參酌被告
    之犯罪動機、目的、手段、肇事後逃逸所生之危害，暨其於
    本院審理時自陳國中畢業之智識程度、現待業中、需扶養其
    屆齡70歲之母親（見本院卷第44頁）等一切情狀，量處如主
    文所示之刑，並諭知易科罰金之折算標準。
　㈢查被告前未曾因故意犯罪而受有期徒刑以上刑之宣告，有臺
    灣高等法院被告前案紀錄表在卷可參，審酌被告於偵查中、
    本院準備程序及審理時均坦認犯行，反省己錯，且與告訴人
    達成和解並履行完畢，業如上述，足見被告已展現其善後誠
    意，堪信被告經此偵、審程序及罪刑宣告，當知所警惕而無
    再犯之虞。復參以告訴人於本院審理程序時亦表示：希望法
    院給予被告緩刑之宣告等語（見本院卷第44頁），是本院認
    對於被告所科之刑，以暫不執行為適當，爰依刑法第74條第
    1項第1款之規定，宣告緩刑2年。又為強化被告法治觀念，
    並使被告記取本次教訓、確實惕勵改過等考量，本院認除前
    開緩刑宣告外，另有課予其一定負擔之必要，爰併依同條第
    2項第8款之規定，命被告應於本判決確定之日起1年內，接
    受法治教育課程2場次，並依同法第93條第1項第2款之規定
    ，同時諭知被告於緩刑期間付保護管束，以觀後效。如被告
    受緩刑之宣告而違反上開本院所定負擔情節重大，足認原宣
    告之緩刑難收其預期效果，而有執行刑罰之必要者，依刑法
    第75條之1第1項第4款之規定，得撤銷其緩刑宣告，附此敘
    明。
據上論斷，應依刑事訴訟法第273條之1第1項、第299條第1項前
段，判決如主文。
本案經檢察官廖育賢提起公訴，檢察官蕭如娟到庭執行職務。
中　　華　　民　　國　　111 　年　　10　　月　　25　　日
                  刑事第八庭    法  官  姚佑軍　
以上正本證明與原本無異。
如不服本判決應於收受判決後20日內向本院提出上訴書狀，並應
敘述具體理由；其未敘述上訴理由者，應於上訴期間屆滿後20日
內向本院補提理由書（均須按他造當事人之人數附繕本）「切勿
逕送上級法院」。
告訴人或被害人如不服判決，應備理由具狀向檢察官請求上訴，
上訴期間之計算，以檢察官收受判決正本之日起算。
                                書記官  吳佳蔚
中　　華　　民　　國　　111 　年　　10　　月　　25　　日
附錄論罪科刑法條：
【中華民國刑法第185條之4】
駕駛動力交通工具發生交通事故，致人傷害而逃逸者，處六月以
上五年以下有期徒刑；致人於死或重傷而逃逸者，處一年以上七
年以下有期徒刑。
犯前項之罪，駕駛人於發生交通事故致人死傷係無過失者，減輕
或免除其刑。